【裁判字號】    89,訴,415
【裁判日期】    890930
【裁判案由】    違反台灣地區與大陸地區人民關係條例
【裁判全文】
臺灣屏東地方法院刑事判決                          八十九年度訴字第四一五號
    公  訴  人  臺灣屏東地方法院檢察署檢察官
    被      告  甲○○
右列被告因違反臺灣地區與大陸地區人民關係條例案件，經檢察官提起公訴（八十九
年度偵字第四○○二號），本院判決如左：
     主  文
甲○○共同違反不得使大陸地區人民非法進入臺灣地區之規定，科罰金新臺幣參拾萬
元，如易服勞役，以罰金總額與陸個月之日數比例折算。
     事  實
一、甲○○明知大陸地區人民非經主管機關許可，不得進入臺灣地區，且不得使大陸
    地區人民非法進入臺灣地區，詎其竟應允一綽號「阿利仔」或「弟仔」（音，下
    稱「阿利仔」）之不詳姓名年籍成年男子許給予之新臺幣（下同）十萬元代價，
    由其偽與大陸地區女子結婚，俾該大陸地區女子得以探親為由申請入境臺灣地區
    。嗣於民國八十九年四月初某日，甲○○經安排前往大陸地區廣西省壯族自治區
    桂林市，並由具犯意聯絡之大陸地區女子劉婷居間介紹，於同年月二十日與欲來
    臺打工賺錢之彭藝，在桂林市公證處辦理結婚登記。甲○○明知其與彭藝間之婚
    姻為偽，然為遂行使彭藝非法來臺工作之目的，返回臺灣後，乃基於偽造文書之
    犯意，於八十九年五月八日，持桂林市人民政府核發之結婚證書、桂林市公證處
    核發之結婚公證書及財團法人海峽交流基金會認證書等文件，向屏東縣屏東市戶
    政事務所申請結婚登記暨其身分證配偶欄之變更登記，使承辦之戶籍員將甲○○
    與彭藝於八十九年四月二十日結婚及甲○○之配偶為彭藝等不實事項，鍵入電腦
    而登載於職務上所掌之全戶戶籍資料（即電腦化前所稱戶籍登記簿）及甲○○之
    國民身分證配偶欄等公文書，足以生損害於戶政機關對戶籍資料管理之正確性。
    甲○○隨即據以向內政部警政署入出境管理局以配偶來臺探親為由申請彭藝入境
    ，經該局審查後而予准許，使彭藝得以在八十九年六月二十六日非法入境臺灣。
    彭藝來臺後，即由上揭「阿利仔」及另一綽號「林姊」不詳姓名年籍之成年人接
    至高雄市某處居住，準備伺機打工，後於八十九年七月七日為警循線查獲。（彭
    藝業經檢察官為不起訴處分，已予逕行強制出境）
二、案經屏東縣警察局屏東分局報請臺灣屏東地方法院檢察署檢察官偵查起訴。
     理  由
一、右揭事實，業據被告甲○○於警、偵訊時坦承不諱，嗣於本院審理時，翻異前供
    ，辯稱：伊與彭藝之婚姻關係為真，因警察威嚇伊，所以才為不實之供述云云。
    惟查，被告於解送檢察官偵訊時，未曾指陳其警訊供述之瑕疵，所供復仍同其警
    訊所言，所辯已非無疑。再者，訊據共同被告彭藝亦供稱結婚是假等情綦詳，況
    且被告與彭藝倘為夫妻，彭藝隻身初次來臺，未與被告同居於屏東，竟另於高雄
    租屋居住，亦不符常情，足見被告事後否認犯行，顯為臨訟飾詞，委無可採。此
    外，並有廣西壯族自治區桂林市公證處核發之結婚公證書、桂林市人民政府核發
    之結婚證書、財團法人海峽交流基金會認證書、被告全戶戶籍資料、被告國民身
    分證正反面影本、彭藝中華民國臺灣地區旅行證各一份附卷可稽，事證明確，犯
    行洵堪認定，應予依法論科。
二、核被告所為係違反臺灣地區與大陸地區人民關係條例第十五條第一款規定，而犯
    同法第七十九條第一項之非法使大陸地區人民進入臺灣地區罪及刑法第二百十六
    條、第二百十四條之行使使公務員登載不實公文書罪。被告明知為不實事項，而
    使公務員登載於公文書之低度行為，為行使之高度行為吸收，不另論罪。所犯上
    開二罪間，有方法結果之牽連關係，應從較重之非法使大陸地區人民進入臺灣地
    區罪處斷。又被告既係貪圖充當人頭之利益，假藉結婚使彭藝得以非法入境臺灣
    ，則「阿利仔」、「林姊」及劉婷三人，就被告虛偽為戶籍登記所為前揭使公務
    員登載不實公文書並加以行使，並使彭藝非法來臺之犯行，顯然知情而有犯意聯
    絡及行為分擔，均為共同正犯。至大陸地區人民申請進入臺灣地區時，須檢具有
    關文件委託其在臺親屬，向內政部入出境管理局申請許可，該局對於申請為許可
    與否之決定，自得本其職權而為形式及實質之審查。被告雖以不實之證明文件提
    出於入出境管理局申請彭藝來臺，然尚須入出境管理局審查後始為許可與否之行
    政處分，是此部分即不成立刑法第二百十四條之使公務員登載不實罪，附予敘明
    。爰審酌被告犯罪動機、目的、手段、素行，其行為有妨害臺灣地區安全之虞，
    且狡卸犯行，未見悔意等一切情狀，量處如主文所示之刑，並諭知易服勞役之折
    算標準。
據上論斷，應依刑事訴訟法第二百九十九條第一項前段，臺灣地區與大陸地區人民關
係條例第七十九條第一項，刑法第十一條前段、第二十八條、第二百十四條、第二百
十六條、第五十五條、第四十二條第三項，罰金罰鍰提高標準條例第一條前段、第二
條，現行法規所定貨幣單位折算新臺幣條例第二條，判決如主文。
中      華      民      國      八十九      年      九    月    三十    日
                                      臺灣屏東地方法院刑事第二庭
              法  官    蔡憲德
右正本證明與原本無異。
對於本判決如有不服應於收受送達後十日內向本院提出上訴書狀上訴於台灣高等法院
高雄分院並按他造當事人之人數附具繕本。
                                          書記官    林鴻仁
中      華      民      國      八十九      年      九    月    三十   日
附錄本案論罪科刑法條
臺灣地區與大陸地區人民關係條例第七十九條第一項，刑法第二百十四條、第二百十
六條
違反第十五條第一款規定者，處五年以下有期徒刑、拘役或科或併科新臺幣五十萬元
以下罰金。
刑法第二百十四條
明知為不實之事項，而使公務員登載於職務上所掌之公文書，足以生損害於公眾或他
人者，處三年以下有期徒刑、拘役或五百元以下罰金。
刑法第二百十六條
行使第二百十條至第二百十五條之文書者，依偽造、變造文書或登載不實事項或使登
載不實事項之規定處斷。


司法院資訊處製作；財團法人民間司法改革基金會備份。
